【裁判字號】    95,抗,57
【裁判日期】    950227
【裁判案由】    拍賣抵押物
【裁判全文】
臺灣臺北地方法院民事裁定                95年度抗字第57號
抗  告  人  乙○○
                        樓
相  對  人  甲○○
上列抗告人因與相對人甲○○間請求拍賣抵押物事件，抗告人對
於民國94年11月28日本院94年度拍字第1015號裁定提起抗告，本
院裁定如下：
    主  文
抗告駁回。
抗告費用由抗告人負擔。
    理  由
一、按扺押權人於債權已屆清償期而未清償者，得聲請法院拍賣
    抵押物，就其賣得價金而受清償；民法第873條第1項定有明
    文。是抵押權人依此項規定聲請拍賣抵押物係屬非訟事件，
    法院所為准駁之裁定，無確定實體法上法律關係存否之性質
    ，於債權及抵押權之存否無既判力，故袛須其抵押權已經依
    法登記，且債權已屆清償期而未受清償，法院即應為准許拍
    賣抵押物之裁定，至對於此項法律關係有爭執之人，自得提
    起訴訟以資救濟，不得僅以抗告程序聲明其爭執，並據為廢
    棄拍賣抵押物裁定之理由，參見最高法院51年10月08日民刑
    庭總會決議（三）。
二、本件相對人甲○○主張：抗告人於民國94年06月22日向伊借
    款新台幣（下同）3,250,000元，並以伊所有如附表所示不
    動產設定新台幣（下同）3,250,000元抵押權予伊，雙方約
    定於94年9月22日償還，經登記在案，不料屆期抗告人未清
    償借款，依民法第873條規定聲請拍賣抵押物，已據提出抵
    押權設定契約書影本、他項權利證明書影本、土地及建物登
    記簿謄本與借據影本為證。原裁定予以准許，於法並無不合
    。
三、抗告意旨雖以：抗告人乙○○為一輕度智障，並無行為能力
    ，因配偶委託第三人楊進財出售乙○○名下之不動產，而將
    相關證件交由第三人楊進財保管，豈料第三人與相對人間有
    債權債務之關係，相對人脅迫第三人楊進財偽造簽立抗告人
    之借據及本票，兩造間並無債權債務關係，此一抵押權設定
    並不合法，原裁定不合法云云。然聲請拍賣抵押物，屬非訟
    事件，准許與否之裁定，無確定實體法上法律關係存否之性
    質，只須其抵押權已經依法登記且債權已屆清償期而未受清
    償，法院即應為准許拍賣之裁定，若債務人對於金錢債務之
    數額或其真正有爭執，則應提起訴訟，以求解決，依此，本
    件抗告人主張之抗告理由係實體法上爭執，應由抗告人另行
    提起訴訟，以資解決，本件非訟程序不得加以審究，仍應為
    許可拍賣抵押物之裁定。
四、據上論結，本件抗告為無理由，依非訟事件法、第21條第2
    項、第46條、民事訴訟法第495-1第1項、第449條第1項、第
    78條，裁定如主文。
中    華    民    國    95    年    2     月    27    日
                  民事第五庭審判長法官    翁  昭  蓉
                            法      官    陶  亞  琴
                            法      官    陳  心  弘
以上正本係照原本作成
如不服本裁定應於送達後10日內向本院提出抗告狀，並繳納抗告
費新臺幣1,000元
中    華    民    國    95    年    2     月    27    日
                                書記官  許博為


司法院資訊處製作；財團法人民間司法改革基金會備份。
